臺灣高雄地方法院民事判決　　　　　　　100年度訴字第926號
原　　　告　陳佩玉
被　　　告　陳盧寶菊
上列當事人間請求損害賠償事件，本院於民國100 年7 月14日言
詞辯論終結，判決如下：
    主      文
被告應給付原告新臺幣壹萬伍仟元，及自民國一百年二月十二日
起至清償日止，按週年利率百分之五計算之利息。
原告其餘之訴駁回。
訴訟費用由被告負擔百分之二，餘由原告負擔。
本判決第一項得假執行，但被告如以新臺幣壹萬伍仟元為原告預
供擔保，得免為假執行。
原告其餘假執行之聲請駁回。
    事實及理由
一、原告主張：被告與伊為鄰居，詎被告竟先於民國98年10月26
    日7 時12分許及翌日8 時32分許，在被告位於高雄市○○區
    ○○路822 巷1 弄18號之住處外，公然以「雞腸鳥肚」、「
    做人失敗、ㄠ高尚」等語辱罵伊。復於98年11月28日9 時22
    分許，在前開地點以「瘋子、做人失敗」等語，大聲辱罵伊
    ，足生損害於伊之名譽，致使伊受有精神上之痛苦，為此，
    爰依民法侵權行為之法律關係，請求被告賠償等語。並聲明
    ：(一)被告應給付原告新台幣100 萬元，及自起訴狀繕本送達
    翌日起至清償日起，按週年利率5 ％計算之利息。(二)原告願
    供擔保，請准宣告假執行。
三、被告則以：伊無侮辱原告之意思，且原告亦在前開地點罵伊
    ，原告請求金額過高等語置辯。並聲明：(一)原告之訴駁回。
    (二)如受不利判決，願供擔保請准宣告免為假執行。
四、兩造不爭執之事實：
  (一)被告先於98年10月26日7 時12分許及翌日8 時32分許，在被
    告位於高雄市○○區○○路822 巷1 弄18號之住處外，公然
    指稱原告「雞腸鳥肚」、「做人失敗、ㄠ高尚」等語，復於
    同月28日9 時22分許，在前開地點，指稱原告「瘋子、做人
    失敗」等語。
  (二)被告前揭行為，經原告提起告訴後，由本院以99年度簡字第
    1340號刑事簡易判決，認被告犯公然侮辱罪，共2 罪，各處
    拘役30日，合併應執行拘役40日，如易科罰金，以1,000 元
    折算1 日，案經被告不服提起上訴，由本院以100 年度簡上
    字第155 號刑事判決，駁回上訴而告確定。
五、得心證之理由：本件依兩造之陳述，爭執的重點應為：被告
    於上開時地，公然指稱原告「雞腸鳥肚」、「做人失敗、ㄠ
    高尚」、「瘋子、做人失敗」等語，是否貶損原告之名譽？
    其應否負損害賠償責任？如應負損害賠償責任，原告得請求
    被告賠償之金額以多少錢為適當？
六、經查：
  (一)本件原告主張被告於上揭時、地，公然指稱其「雞腸鳥肚」
    、「做人失敗、ㄠ高尚」、「瘋子、做人失敗」等情，為被
    告所不爭執，而被告前揭行為，經原告提起告訴後，由本院
    以99年度簡字第1340號刑事簡易判決，認被告犯公然侮辱罪
    ，共2 罪，各處拘役30日，合併應執行拘役40日，如易科罰
    金，以1,000 元折算1 日，案經被告不服提起上訴，由本院
    以100 年度簡上字第155 號刑事判決，駁回上訴而告確定等
    節，除經本依職權調取前開刑事案件核閱無訛外，亦有刑事
    判決2 份在卷可稽。被告雖其以無侮辱之意等云云為辯，惟
    雞腸鳥肚本指為人小氣吝嗇、肚量狹小，性質上屬於負面評
    價，特別是在與人發生爭執時使用，依照其涵義以及一般社
    會通念，確實含有輕侮、鄙視對方之意，被告於與原告發生
    衝突時在不特定人得共見共聞之處稱原告為「雞腸鳥肚」、
    「做人失敗、ㄠ高尚」、「瘋子、做人失敗」，實足使原告
    精神上和心理上覺得難堪，而貶低其社會上的評價。
  (二)按不法侵害他人之名譽者，被害人雖非財產上之損害，亦得
    請求賠償相當之金額，民法第195 條第1 項定有明文。本件
    被告在其住處門口，此一不特定人得共見共聞之場合公然指
    稱原告「雞腸鳥肚」、「做人失敗、ㄠ高尚」、「瘋子、做
    人失敗」等語，足使原告精神上和心理上覺得難堪，而貶低
    其社會上的評價，則原告主張其名譽受損，並依前開規定，
    請求被告賠償非財產上損害即精神慰撫金，即非無據。
  (三)按非財產上損害之慰撫金數額，究竟若干為適當，應斟酌兩
    造身分、地位及經濟狀況，最高法院86年度台上字第511 號
    裁判意旨參照。查本件被告係國小畢業，目前無業，名下有
    房子2 筆、土地6 筆及田賦1 筆、投資數筆；原告為高職畢
    業，目前無業，名下有投資數筆，業據兩造陳明在卷，並經
    本院依職權查詢兩造財產所得資料無訛，有稅務電子閘門財
    產所得調件明細表附卷可稽。本院斟酌上情，暨被告侵害原
    告名譽之情節尚非重大等一切情狀，認原告請求非財產上損
    害賠償，以15,000元之範圍內尚屬適當，應予准許，逾此範
    圍之請求，尚屬無據。
七、綜上所述，原告依據民法侵權行為之法律關係，請求被告給
    付15,000元及自起訴狀繕本送達翌日即100 年2 月12起至清
    償日止，按週年利率5 ％計算之利息，為有理由，應予准許
    。逾此範圍之請求，並無理由，應予駁回。
八、末查，本件所命給付之金額未逾50萬元，應依民事訴訟法第
    389 條第1 項第5 款之規定，就原告勝訴部分依職權宣告假
    執行，被告就原告勝訴部分，陳明願供擔保，請准宣告免為
    假執行，核無不合，爰酌定如主文第四項之擔保金額，併予
    准許之。至原告敗訴部分，假執行之聲請已失所附麗，爰併
    予駁回。
據上論結，本件原告之訴一部為有理由，一部為無理由，依民事
訴訟法第79條、第389 條第1 項第5 款、第392 條第2 項，判決
如主文。
中    華    民    國   100    年    8     月    5     日
                  民事第三庭  法  官  劉傑民
以上正本係照原本作成。
如對本判決上訴，須於判決送達後20日內向本院提出上訴狀。如
委任律師提起上訴者，應一併繳納上訴審裁判費。
中    華    民    國   100    年    8     月    5     日
                              書記官  林宜璋